臺灣新竹地方法院刑事判決　　　　　　　 94年度訴字第556號
公　訴　人　臺灣新竹地方法院檢察署檢察官
被　　　告　甲○○
　　　　　　　　　　　號現另.
選任辯護人　蘇明淵律師
　　　　　　謝孟儒律師
上列被告因違反槍砲彈藥刀械管制條例等案件，經檢察官提起公
訴（94年度偵字第1479號），本院判決如下：
    主  文
甲○○未經許可，持有可發射子彈具有殺傷力之改造手槍，處有
期徒刑壹年陸月，併科罰金新台幣壹拾萬元，罰金如易服勞役，
以新台幣玖佰元即銀元佰元折算壹日，扣案之改造手槍（含彈
匣壹個，槍枝管制編號0000000000）壹把沒收。又以加害生命、
身體之事，恐嚇他人致生危害於安全，處有期徒刑伍月。應執行
有期徒刑壹年拾月，併科罰金新台幣壹拾萬元，罰金如易服勞役
，以新台幣玖佰元即銀元佰元折算壹日。扣案之改造手槍（含
彈匣壹個，槍枝管制編號0000000000）壹把沒收。
    事  實
一、甲○○於民國93年9月間某日，在新竹市香山區大庄某一網
    咖店，自綽號「阿呆」之成年男子處取得仿貝瑞塔廠84型半
    自動手槍製造之玩具手槍換裝土造金屬槍管及土造槍機改造
    而成之改造手槍1把（含彈匣1個，槍枝管制編號0000000000
    ）及具殺傷力之土造子彈3顆，竟未經許可而持有之，並將
    之藏放在苗栗縣竹南鎮○○里○鄰○○街107巷11號住處房間
    內。94年3月5日，甲○○與女友陳玉玲、綽號「澎澎」、「
    阿坤」等友人，在新竹市三角公園附近「鳳仙小吃店」內吃
    粥時，因細故與鄰桌姓名不詳綽號「阿賢」等人發生口角爭
    執，二方人馬因此互毆，當時在場之「阿賢」友人戊○○亦
    上前助陣與甲○○等人互毆，甲○○遭人毆打後心有不甘，
    欲尋求報復。嗣於同年月15日凌晨1時許，甲○○前往新竹
    市○○路「橘舍網咖」內與乙○○閒聊時，偶然得知之前與
    其發生爭執之對方人馬其中1人綽號為「阿祿」（即戊○○
    ），甲○○並自乙○○處得知「阿祿」所騎乘機車之車牌號
    碼為SJ8─929號且常在新竹市南寮地區活動。甲○○迅即返
    回上開竹南鎮住處取出改造手槍1把及子彈3顆，並駕車前往
    南寮地區找尋戊○○。嗣於同日凌晨2時許，甲○○在南寮
    地區某路上巧遇戊○○騎乘之SJ8-929號牌機車，遂駕車尾
    隨戊○○之機車至新竹市○○路○段217巷10號戊○○之友人
    莊栯村住處。待戊○○進屋後，甲○○亦在附近停妥車輛。
    其見莊家大門未鎖，遂於同日凌晨2時20分許攜帶上開槍彈
    擅自進屋並直接上至2樓（侵入住宅部分未據告訴），向當
    時在客廳內之戊○○、莊栯村、丁○○嗆聲要找「阿賢」、
    「阿祿」，戊○○見甲○○持槍上門，遂不敢應聲，僅告知
    該處無此2人。甲○○遂另行起意，以加害生命、身體之事
    ，朝莊家2樓客廳天花板射擊3槍，恐嚇在場之戊○○、莊栯
    村、丁○○3人，使彼等心生畏懼，致生危害於安全，甲○○於擊發3顆子彈後迅即駕車離去。嗣莊栯村電話告知其兄
    莊樹桾家中遭人開槍之事，與莊樹桾同行之乙○○遂亦隨同
    莊栯村等人至新竹市警察局第一分局南寮派出所報案，乙○○懷疑係「阿哲」所為，遂將莊家遭開槍前有一「阿哲」之
    人找乙○○問「阿祿」車牌之訊息告知警局，惟其亦不知「
    阿哲」之真實姓名及詳細年籍住居所等資料，經新竹市警察
    局第一分局刑事組承辦警員多方查訪，仍無法得知開槍人之
    真實身分。嗣甲○○於同日中午獲悉警局正調查在南寮地區
    開槍之「阿哲」真實身分，乃在新竹市警察局第一分局刑事
    組承辦警員尚未知悉開槍人之真實身分前，於同日下午3時
    許自行打電話向新竹市警察局第一分局刑事組承辦警員丙○○表示欲前往警局投案。同日下午3時20分許，甲○○即攜
    帶上開改造手槍前往新竹市○○路、北門街口之新竹市警察
    局第一分局門口向丙○○表明其真實身分並接受裁判，且報
    繳上開改造手槍1支（含彈匣1個），另經警在莊栯村上開住
    處扣得彈殼3顆、彈頭2顆。
二、案經新竹市警察局第一分局報請台灣新竹地方法院檢察署檢
    察官偵查起訴。
    理  由
一、查被告如何持有上開槍彈並攜往莊栯村住處開槍恐嚇等情，
    業據被告甲○○於警詢及偵審中坦承不諱，核與被害人戊○○、莊栯村、丁○○於警詢及偵查中指訴暨證人戊○○、莊
    栯村於本院審理時證述情節相符，且有上開改造手槍1把及
    彈殼3顆、彈頭2顆扣案可證，而該把扣案之改造手槍經送內
    政部警政署刑事警察局鑑定結果，認該把手槍係仿貝瑞塔廠
    84型半自動手槍製造之玩具手槍換裝土造金屬槍管及土造槍
    機改造而成之改造手槍，機械性能良好，可擊發適用子彈，
    認具殺傷力，扣案之彈殼3顆均係已擊發之土造彈殼、扣案
    之彈頭2顆，係已擊發之土造金屬彈頭，此有內政部警政署
    刑事警察局94年6月10日刑鑑字第0940042252號槍彈鑑定書
    附卷可稽。此外，並有被告開槍後彈殼、彈頭遺留在現場暨
    現場天花板遭子彈擊穿之相片6幀在卷可佐，被告所持有之3
    顆子彈均能擊發且均已射穿天花板，堪認該3顆子彈應均具
    有殺傷力。是被告自白與事實相符，本件事證明確，被告犯
    行堪以認定。
二、按對於未發覺之罪，自首而受裁判者，除有特別規定外，減
    輕其刑，刑法第六十二條定有明文，而所謂未發覺者，係指
    該管公務員尚未知悉犯罪事實，並犯罪人為何人而言，至被
    害人以及其他第三人知悉其事並知其人，而該管公務員猶未
    知之者，仍不能不認為合於該條所謂未發覺之規定，最高法
    院83年度台上字第1635號判決可資參照。本件起訴書認被告
    係因證人乙○○陪同被害人莊栯村至新竹市警察局第一分局
    報案，並告知警察可能係甲○○所為，並致電詢問甲○○，
    甲○○自知難逃法網，始向新竹市警察局第一分局投案，而
    認被告不符自首之要件。惟查：證人乙○○雖於莊家遭人槍
    擊後曾至新竹市警察局第一分局南寮派出所，然其亦僅告知
    可能係「阿哲」所為，至於「阿哲」之真實姓名年籍住居所
    等資料，連證人乙○○自己亦一無所悉，且乙○○並未向警
    方形容「阿哲」之外觀及特徵，警方亦未調出「阿哲」之口
    卡供證人乙○○指，雖證人乙○○曾在南寮派出所門口打電
    話向「阿哲」求證開槍之事，惟警方並不知悉等情，業據證
    人乙○○於本院審理時證述甚詳。又證人即承辦本件槍擊案
    之新竹市警察局第一分局刑事組警員丙○○於本院審理時亦
    證稱：在被告打電話至警局前僅知悉涉案人係「阿哲」，但
    不知「阿哲」之真實姓名，在被告投案前，尚無法僅依綽號
    來調口卡，警方雖曾至蕾瑞絲舞廳、網咖、檳榔攤查訪「阿
    哲」之人，但一無所獲，警方於查訪過程中並未向乙○○詢
    問「阿哲」之真實姓名，亦不知吳佳認識「阿哲」等語。另
    證人即承辦本件槍擊案之新竹市警察局第一分局刑事組警員
    己○○亦證稱：在被告投案前僅知本案係一年約20餘歲、瘦
    瘦、綽號「阿哲」之人所為，並不知其真實姓名、年籍等資
    料，派出所雖查訪到乙○○，但乙○○亦不知「阿哲」之真
    實姓名，亦無法調得相片、口卡，在被告帶槍出現在警局前
    ，並未鎖定被告係本案之嫌疑人等語。是證人乙○○並不知
    被告之真實姓名，承辦本案之警員丙○○、己○○於被告出
    現在警局之前亦不知被告即係「阿哲」，且尚未鎖定被告係
    開槍嫌疑人，參照前揭說明，難認被告於承辦本案之警員尚
    不知悉犯罪嫌疑人之真實身分前即自行攜槍至警局表明其係
    南寮槍擊案之開槍人不符自首之要件。是起訴書認定被告僅
    係投案而非自首，尚有未洽。
三、核被告所為，係犯修正後槍砲彈藥刀械管制條例第8條第4項
    之未經許可持有可發射子彈具有殺傷力之槍枝罪、第12條第
    4項之未經許可持有子彈罪及刑法第305條之恐嚇罪。雖被告
    之辯護人為被告之利益辯稱：被告自93年9月間即持有該槍
    枝，斯時槍砲彈藥刀械管制條例尚未修正，應比較新舊法，
    以修正前之槍砲彈藥刀械管制條例第11條第4項對被告較有
    利云云。惟按未經許可持有手槍，其持有之繼續，為行為之
    繼續，亦即一經持有手槍，罪已成立，但其完結須繼續至持
    有行為終了時為止，最高法院88年第8次刑事庭會議可資參
    照。經查：本件被告雖於93年9月間即持有該槍枝，然至94
    年1月26日槍砲彈藥刀械管制條例修正公布、同年月28日生
    效後，被告仍持有該槍枝，直至94年3月15日將該槍枝交付
    警方，其持有槍枝之行為始告終了，則被告持有該槍枝之行
    為已從槍砲彈藥刀械管制條例修正前繼續至修正後，自無行
    為後法律變更可言，應直接適用修正後之槍砲彈藥刀械管制
    條例第8條第4項論處。被告一持有行為同時觸犯槍砲彈藥刀
    械管制條例第8條第4項之未經許可持有可發射子彈具有殺傷
    力之槍枝罪及第12條第4項之未經許可持有子彈罪二罪名，
    為異種想像競合犯，應從較重之槍砲彈藥刀械管制條例第8
    條第4項未經許可持有可發射子彈具有殺傷力之槍枝罪槍罪
    處斷。被告一開槍行為恐嚇戊○○、莊栯村、丁○○3人，
    同時侵害彼3人之法益，屬同種想像競合犯，應從一恐嚇罪
    處斷。起訴書雖認被告所犯上開未經許可持有可發射子彈具
    有殺傷力之槍枝罪槍罪及恐嚇罪間具有方法結果之牽連關係
    云云，惟按「意圖供犯罪之用而持有手槍，嗣以該手槍恐嚇
    他人，如其意所犯之罪包含恐嚇他人在內，應認其持有手槍
    與恐嚇兩罪之間有方法結果之牽連關係，依刑法第55條從一
    重處斷；若單純持有手槍或意圖所犯之罪為恐嚇以外之其他
    犯罪，以後另行起意以該手槍恐嚇他人，則其所犯持有手槍
    罪與恐嚇罪，即應屬數罪併罰之問題。」，最高法院91年度
    台上字第7306號判決可資參照，經查被告係於94年3月5日因
    在小吃店遭人毆打，心有不甘，始起意持槍報復，難認其於
    93年9月間取得槍枝時即有以之恐嚇他人之意，參照前揭說
    明，本件被告所犯未經許可持有可發射子彈具有殺傷力之槍
    枝罪及恐嚇罪，犯意各別，罪名不同，應分論併罰，且亦經
    公訴人到庭更正該二罪之法律關係。查本件被告係於承辦本
    案之警員尚不知悉犯罪嫌疑人之真實身分前即自行攜槍至警
    局表明其係南寮槍擊案之開槍人而接受裁判，符合自首之要
    件，已如前述，則其持有改造手槍部分應依槍砲彈藥刀械管
    制條例第18條第1項之規定減輕其刑，恐嚇部分應依刑法第
    62條之規定減輕其刑。爰審酌被告持有具殺傷力之槍枝，對
    社會具有潛在危險性，僅因偶發事件遭人毆打即擅入私人住
    家開槍恫嚇，實屬不該，惟其於開槍之數小時後即主動至警
    局自首，且犯後坦承犯行，態度良好，被害人戊○○、莊栯
    村亦當庭表示宥恕之意等一切情狀，分別量處如主文所示之
    刑，併科罰金部分諭知易服勞役之折算標準，並定其應執行
    之刑。
四、扣案之仿貝瑞塔廠84型半自動手槍製造之改造手槍1把（含
    彈匣1個，槍枝管制編號0000000000），係屬違禁物，應依
    刑法第38條第1項第1款之規定宣告沒收。至另扣案之彈殼3
    顆、彈頭2顆均業經被告擊發而無殺傷力，已非屬違禁物，
    爰不予宣告沒收，附此敘明。
據上論斷，應依刑事訴訟法第299條第1項，槍砲彈藥刀械管制條
例第8條第4項、第12條第4項、第18條第1項，刑法第11條、第
305條、第55條、第42條第2項、第62條、第51條第5款、第38條
第1項第1款，罰金罰鍰提高標準條例第2條，現行法規所定貨幣
單位折算新臺幣條例第2條，判決如主文。
本案經檢察官許恭仁到庭執行職務。
中　　華　　民　　國　　94　　年　　10　　月　　28　　日
                  刑事第一庭  審判長法　  官　賴淑敏
                                    法    官  黃美文
                                    法    官  李毓華
以上正本證明與原本無異。
如不服本判決，應於判決送達後10日內向本院提出上訴狀 (應附
繕本 )，上訴於臺灣高等法院。
中　　華　　民　　國　　94　　年　　10　　月　　28　　日
                                    書 記 官  張倩影
附錄法條：
槍砲彈藥刀械管制條例第8條
未經許可，製造、販賣或運輸鋼筆槍、瓦斯槍、麻醉槍、獵槍、
空氣槍或第4條第1項第1款所定其他可發射金屬或子彈具有殺傷
力之各式槍砲者，處無期徒刑或5年以上有期徒刑，併科新臺幣1
千萬元以下罰金。
未經許可，轉讓、出租或出借前項所列槍枝者，處5年以上有期
徒刑，併科新臺幣1千萬元以下罰金。
意圖供自己或他人犯罪之用，而犯前二項之罪者，處無期徒刑或
 7年以上有期徒刑，併科新臺幣1千萬元以下罰金。
未經許可，持有、寄藏或意圖販賣而陳列第1項所列槍枝者，處3
年以上10年以下有期徒刑，併科新臺幣700萬元以下罰金。
第 1 項至第 3 項之未遂犯罰之。
槍砲彈藥刀械管制條例第12條
未經許可，製造、販賣或運輸子彈者，處1年以上7年以下有期徒
刑，併科新台幣500萬元以下罰金。
未經許可，轉讓、出租或出借子彈者，處6月以上5年以下有期徒
刑，併科新台幣300萬元以下罰金。
意圖供自己或他人犯罪之用，而犯前二項之罪者，處3年以上10
年以下有期徒刑，併科新台幣700萬元以下罰金。
未經許可，持有、寄藏或意圖販賣而陳列子彈者，處5年以下有
期徒刑，併科新台幣300萬元以下罰金。
第 1 項至第 3 項之未遂犯罰之。
中華民國刑法第305條(恐嚇危害安全罪)
以加害生命、身體、自由、名譽、財產之事，恐嚇他人致生危害
於安全者，處2年以下有期徒刑、拘役或300元以下罰金。
